臺灣彰化地方法院刑事判決　　　　　　　　　　　　　　九十年度易字第一五三號
　　公　訴　人　臺灣彰化地方法院檢察署檢察官
　　被　　　告　乙○○
　　被　　　告　丙○○
　　被　　　告　丁○○
　　共　　　同
　　選任辯護人　涂芳田律師
右列被告因違反公平交易法案件，經檢察官提起公訴（八十八年度偵字第六五三九號
），本院判決如左：
主  文
乙○○、丙○○、丁○○共同違反多層次傳銷，其參加人如取得佣金、獎金或其他經
濟利益，主要係基於介紹他人加入，而非基於其所推廣或銷售商品或勞務之合理市價
者，不得為之規定，各處有期徒刑伍月，如易科罰金均以佰元折算壹日。
事  實
一、緣全康貿易有限公司、景亞國際有限公司均曾遭行政院公平交易委員會處分，後
    成立組成景亞國際貿易有限公司，而因該公司未在彰化縣向有主管機關為相關登
    記，故為方便，在彰化縣設有全智企業社為據點，乙○○係全智企業社之登記負
    責人，其與丙○○、丁○○實際上均景亞國際貿易有限公司（下稱景亞公司）之
    員工，各為經理，副理之職，丙○○並負責公司一切之業務，並兼及訓練公司新
    進人員等工作，丁○○為負責推廣公司直銷業務、招攬客戶之工作，渠等三人實
    際上對外均以景亞公司之名義對外招攬顧客，其三人均明知多層次傳銷，其參加
    人如取得佣金、獎金或其他經濟利益，主要係基於介紹他人加入，而非基於其所
    推廣或銷售商品或勞務之合理市價者，不得為之，亦明知全智企業社成立之實際
    目的，並非銷售六機一體能量活化磁波純水機（下稱純水機）或其他物品，竟於
    下同）八十七年十一月間起，在彰化縣內，共同以景亞公司名義假傳銷純水機商
    品，販售之純水機分為三種：「標準型」（售價三萬九千九百元，積分一萬五千
    分）、「豪華型」（售價四萬九千九百元，積分一萬八千分）及「富貴型」（售
    價六萬五千元，積分二萬分），其中以「豪華型」為其主力產品。招攬不特定大
    眾，假意購買上開純水機，實則係繳費新台幣（下同）三萬九千元，或四萬九千
    元，或六萬五千元，即作為公司之原始事業商後，該原始事業商可再對外再招攬
    不特定大眾參加為該公司之事業商，以如附表所示之方式給付獎金，以抽取人頭
    稅方式抽取佣金，而非基於其所推廣商品或勞務之合理市價，使甲○○等數十人
    各繳付三萬九千元不等之費用加入該公司為原始事業商，並介紹他人入會，以抽
    取佣金。
二、案經彰化縣警察局移送臺灣彰化地方法院檢察署檢察官偵查起訴。
理  由
一、訊據被告乙○○、丙○○及丁○○三人對渠等係景亞公司員工，全智企業社係該
    公司於彰化縣之行銷點及加入該公司之人員，有關獎、佣金之抽取及職務之升遷
    ，確係如附表所示等情不諱，惟皆矢口否認涉有違反公平交易法之犯行，均並辯
    稱：該公司確係銷售純水機，並非以招覽人員入公司而獲得獎、佣金等，故伊等
    並未違反多層次傳銷等相關規定云云。但查：（一）被告乙○○於警訊中供稱：
    會員人會需以每台四萬九千元購買本企業社之純水機一台，始得加入成為推展業
    務會員，當招攬會員達五人八台純水機時，即可升為景亞公司主任，達五人五十
    四台即可升為景亞公司之襄理，業績達二線襄理線時，可升為副理，業績達四線
    襄理可升為一級經理，達六線襄理可升二級經理，達八線襄可升為三級經理，九
    線襄理可升為處經理等語；被告丁○○亦供稱：會員入會需以每台四萬九千元購
    買本企業社之純水機一台，始得加入成為推展業務會員，當招攬會員達五人八台
    純水機或三人十二台純水機時，即可升為景亞公司主任，主任欲升襄理需達五個
    主任五十四台或三個主任八十台即可，且依附表所示之方式發給金等語，而被
    告等人所推廣、銷售景亞公司之純水機費用分別為「標準型」售價三萬九千九百
    元、「豪華型」售價四萬九千九百元及「富貴型」售價六萬五千元，並為被告丙○○於警訊時供述明確。（二）惟經就景亞公司所銷售之純水機與坊間相類販售
    之逆滲透純水機之三家廠商比價，結果坊間三家販售之逆滲透純水機單價分別為
    五千元、六千五百元及七千五百元，有估價單三份及產品目錄等附卷可參；與被
    告等人所推廣、銷售之純水機費用卻高達三萬九千元、四萬九千九百元及六萬五
    千元，其間差額達三萬至六萬元不等，其銷售之價格顯難認係合理市價甚明。（
    三）另景亞公司招募入會會員，雖以購買純水機一台為入會資格，惟會員繳付三
    萬九千元後，並未交付純水機，且要會員簽立一張同意書言明因家庭因素，將該
    純水機寄放在同學王惠婷家，並交代不要讓家人知道等情，業據證人即原始代理
    商甲○○於警訊及偵查中供述甚詳，核與被告丁○○於警訊時供述公司確經會員
    同意簽定代保管授權書，或自行找尋保管處情節相符。再者證人即加該公司為會
    員之張丙賢、陳艾佳、徐志諱、張芷瑜、陳碧雀於警訊中均證稱伊等並無薪資，
    全靠他入會，抽取佣（獎）金等語，另證人亦係該公司之會員陳俊青、魏正堯於
    警訊中亦明白指出「該公司專門以此手法詐騙社會新人」等語，是足認被告等人
    以景亞公司之名招募入會會員，經營之多層次傳銷業務，其參加人之所以取得佣
    金、獎金或其他經濟利益，主要係基於介紹他人加入，而非基於其所推廣或銷售
    商品或勞務之合理市價者甚明，（四）另景亞公司之多層次傳銷事業，係於八十
    八年三月起自全康貿易有限公司移轉，負責人同為施錦麟，而全智企業社乙○○
    等人對外以全康、景亞公司名義從事多層次傳銷行為，並違反依據公平交易法第
    二十三條之四規定所訂之「多層次傳銷管理辦法」第十一條第一項、第十二條及
    第十六條規定等情，亦有行政院公平交易委員會（８８）公處字第０九二號處分
    書及（八九）公處字第０八七號處分書附卷可稽。是綜上，足見被告三人所辯，
    不可採信。本件罪證明確，被告等三人之犯行，洵堪認定。
三、按多層次傳銷，其參加人如取得佣金、獎金或其他經濟利益，主要係基於介紹他
    人加入，而非基於其所推廣或銷售商品或勞務之合理市價，不得為之，公平交易
    法第二十三條第一項定有明文，被告乙○○、丙○○及丁○○以景亞公司從事多
    層次傳銷，違反上開規定，以參加人介紹新參加人可得佣金方式，招攬不特定人
    加入景亞公司，核被告乙○○、丙○○及丁○○三人所為，係犯公平交易法第二
    十三條第一項之規定，應依同法第三十五條第二項論斷。又被告三人間與施錦麟
    （即全康公司之負責人），就上開犯行，有犯意聯絡及行為分擔，俱為共同正犯
    爰審酌被告等人犯罪之動機、目的、手段、所生之危害及犯罪後之態度等一切情
    狀，各量處如主文所示之刑，均並諭知易科罰金之折算準。
據上論斷，應依刑事訴訟法第二百九十九條第一項前段，公平交易法第三十五條第二
項、刑法第十一條前段、第二十八條、第四十一條第一項，罰金罰鍰提高標準條例第
二條，判決如主文。
本案經檢察官洪紹文到庭執行職務。
中      華      民      國    九十一      年    七      月    二十四    日
                                        臺灣彰化地方法院刑事第一庭
                                            法      官  洪  志  賢
右正本證明與原本無異。
如不服本裁定，應於裁定送達後十日內向本院提出抗告狀( 須附繕本 )。
                                            法院書記官  洪  年  慶
中      華      民      國    九十一      年    七      月    三十      日
公平交易法第三十五條
違反第十條、第十四條、第二十條或第二十三條第一項之規定者，處行為人三年以下
有期徒刑、拘役或科或併科新台幣一億元以下罰金。
附表：
  （一）代理商：加入者購買純水機，並簽訂「代理商申請書」及取得事業手冊，即
        具有「代理商」資格，可銷售產品及推薦他人加入。代理商享有依積分值計
        算個人銷售金百分之四十五，及代理商同級輔導金第一代百分之十、第
        二代百分之五。
  （二）主任級代理商：培養二組代理商及銷售業績累計達二十一萬六千分，或培養
        五組代理商及銷售業績累計達十四萬四千分，可晉升「主任級代理商」。主
        任級代理商可享有依積分值計算個人銷售金百分之七十，及代理商輔導金
        第一代百分之二十五、第二代百分之十五、第三代以降為百分之十。另主任
        級代理商同級輔導金第一代百分之六、第二代百分之三。
  （三）襄理級代理商：培養三組主任級代理商及銷售業績累計達一四四萬分；或培
        養五組主任級代理商及銷售業績累計達九十七萬二千分，可晉升「襄理級代
        理商」。襄理級代理商可享有依積分值計算個人銷售金百分之八十五，輔
        導所推薦之下線主任之輔導金百分之十五，及代理商輔導金第一代百分
        之四十、第二代百分之三十、第三代以降為百分之二十五。另規定襄理級代
        理商同級輔導金第一代百分之四、第二代百分之二。
  （四）副理級代理商：培養二條襄理線，即晉升為副理，個人銷售金為百分之八
        十七。
  （五）一級、二級、三級鑽石及鑽石處經理：分別須培養四條、六條、八條及九條
        襄理線，個人銷售金則為百分之八十九、九十一、九十三及九十四。鑽石
        處經理另由公司贈送一百萬元現金購車。
